臺灣高等法院臺中分院刑事裁定　
110年度聲再字第288號

再審聲請人  
即受判決人  潘鴻淇


代  理  人  林京鴻  律師
上列再審聲請人因公共危險案件，對於本院110年度上易字第355
號中華民國110年8月17日確定判決（第一審案號：臺灣彰化地方
法院109年度易字第900號；起訴案號：臺灣彰化地方檢察署109
年度偵字第8916號），聲請再審及停止刑罰執行，本院裁定如下
：
    主  文
再審及停止刑罰執行之聲請均駁回。
    理  由
一、聲請再審意旨略以：
  ㈠本件證據資料：⒈監視器畫面，或僅拍攝到火災起火點冒煙，
    或僅拍攝到再審聲請人即受判決人潘鴻淇（下稱聲請人）施
    放之沖天炮「巨龍ニ合一賽鴿火箭」（下稱本件沖天炮）飛
    到樹叢飄散白煙，並未拍攝到沖天炮射入火災起火點之畫面
    ；⒉證人翁ＯＯ、蕭ＯＯ、楊ＯＯ、陳ＯＯ、詹ＯＯ之證述，均僅能證
    明當日於聽到沖天炮聲後，相隔一段時間見到廠房西南角開
    始起火及協助救火之事實，並未親眼見到聲請人有何發射沖
    天炮射入系爭半露天倉庫西南角而引發火災之情事；⒊彰化
    縣消防局火災原因調查鑑定書（下稱調查鑑定書）有以下不
    當之處：⑴係以排除法過濾可能發生火災之原因，不代表聲
    請人施放本件沖天炮即為本案火災發生之確定且唯一原因，
    ⑵調查鑑定書勘查繪製之現場平面圖，雖標示本案起火點即
    系爭半露天倉庫之上方車庫與RC住宅間、RC住宅右側地上留
    有沖天炮屑，然並無證據可證明該ニ處之沖天炮屑為聲請人
    所施放，⑶調查鑑定書未考慮本件沖天炮可飛行之距離及高
    度、所載火藥量，未考慮案發時該處之風向、地勢等情。⒋
    縱聲請人施放之沖天炮確有射入起火處造成冒煙並起火，然
    證人楊ＯＯ既證稱伊與證人蕭ＯＯ一開始滅火時，火勢還未到達
    天花板高度，滅火器全數打完後火勢已經爬升到天花板高，
    則證人楊ＯＯ、蕭ＯＯ於滅火過程中是否可能因滅火器未定期更
    換保養或使用不當等其他因素，造成火勢擴大蔓延而產生「
    燒燬」之結果，亦存疑義。是上開證據資料，均無法證明本
    件係因聲請人所發射之本件沖天炮射入廠房西南角而造成火
    災之事實，本院110年度上易字第355號判決（下稱原確定判
    決）未論述說明證據取捨之標準及理由，逕執為認定聲請人
    犯罪事實之基礎，即有未當。
  ㈡原確定判決復僅以「無必要」否准再送鑑定及傳喚案外人陳Ｏ
    Ｏ（即出售本件沖天炮之巨獎有限公司負責人）之聲請，且
    案外人陳ＯＯ業於電話中陳述：本件沖天炮飛行高度不高、距
    離不長，火藥量低，爆開後沒有危險性等語，原確定判決未
    敘明不採此有利聲請人之電話譯文之理由，顯有重要證據漏
    未審酌情事。
  ㈢綜上所述，本件有刑事訴訟法第420、421條所定聲請再審事
    由，爰併依同法第429條之3之規定，聲請調查下列證據：㈠
    向財團法人消防安全中心基金會函調本件沖天炮之飛行距離
    參數、燃點溫度參數、火藥成分數據與火藥量等資訊；㈡聲
    請傳喚案外人陳ＯＯ；㈢聲請送中央警察大學偵查與鑑識科學
    研究中心再為鑑定等語。
二、按有罪之判決確定後，因發現新事實或新證據，單獨或與先前之證據綜合判斷，足認受有罪判決之人應受無罪、免訴、免刑或輕於原判決所認罪名之判決者，為受判決人之利益，得聲請再審；又上開新事實或新證據，指判決確定前已存在或成立而未及調查斟酌，及判決確定後始存在或成立之事實、證據，修正後刑事訴訟法第420條第1項第6款、第3項定有明文。上開所指之「新事實」或「新證據」仍須以作成確定判決前已存在或成立而未及調查、斟酌者，及判決確定後始存在或成立之事實、證據為限。如受判決人提出者為判決確定前已存在或成立之事實、證據，但該等事實、證據在判決確定前已業由原審法院本於職權或依當事人之聲請或提出，在審判程序中詳為調查之提示、辯論，則原審法院就該等業經調查斟酌之事實、證據，無論最終在確定判決中已本於自由心證論述其取捨判斷之理由；抑或捨棄不採卻未敘明其捨棄之理由而有漏未審酌之情事，終究並非刑事訴訟法第420條第3項規定所指「未及調查斟酌」之情形，該等事實、證據仍非上開所謂之「新事實」或「新證據」（最高法院110年度台抗字第419號裁定意旨參照）。次按不得上訴於第三審法院之案件，除刑事訴訟法第420條規定外，其經第二審確定之有罪判決，如就足生影響於判決之重要證據漏未審酌者，得為受判決人之利益，聲請再審，刑事訴訟法第421條固有明文。惟該條所規定因重要證據漏未審酌而聲請再審者，指該證據於案情有重要關係且未經審酌者而言，如證據業經法院本其自由心證予以取捨及判斷，僅係對此持相異評價，即不能以此為由聲請再審（最高法院89年度台抗字第30號裁定意旨參照）。又依刑事訴訟法第429條之3規定聲請再審得同時釋明其事由聲請調查證據，乃指依該證據之內容形式上觀察，無顯然之瑕疵，可以認為符合所聲請再審之事由，惟若無法院協助，一般私人甚難取得者而言。倘從形式上觀之，已難認符合所聲請再審之事由，縱屬一般人甚難取得之證據，亦非該條項所規定應為調查之證據。此與於刑事審判程序，當事人為促使法院發現真實，得就任何與待證事實有關之事項，聲請調查證據，且法院除有同法第163條之2第2項各款所示情形外，皆應予調查之境況，截然不同（最高法院110年度台抗字第1069號裁定意旨參照）。
三、經查：
　㈠原確定判決認定：聲請人於民國109年6月3日上午11時20分至
    28分許，為驅趕鳥類，多次在其農田旁之工寮燃放本件沖天
    炮，並貿然朝鄰近該農田之ＯＯ纖維有限公司（下稱ＯＯ公司）
    向證人詹ＯＯ承租之工廠及證人詹ＯＯ所使用之本案工廠北臨之
    半露天倉庫方向燃放沖天炮，放任沖天炮朝該方向噴衝，致
    沖天炮射進半露天倉庫西南角，引燃堆放在該處之特多龍、
    尼龍紗，火勢並延燒至半露天倉庫南臨之有牆鐵皮倉庫、辦
    公室，燒燬、損害如原確定判決犯罪事實欄所示物品等事實
    ，係依憑聲請人之供述，及設置於彰化縣○○鄉○○村○○○巷000
    弄00號之監視器畫面、第一審勘驗筆錄及畫面翻拍照片、證
    人翁ＯＯ、蕭ＯＯ、楊ＯＯ、陳ＯＯ、詹ＯＯ之證述、證人翁ＯＯ及詹ＯＯ
    標示之監視器畫面翻拍照片、彰化縣消防局109年7月1日函
    檢附之火災原因調查鑑定書、卷附車損照片、職務報告、公
    路監理電子閘門等證據資料，認定聲請人犯刑法第175條第3
    項之失火罪，已詳敘其調查、取捨證據之結果，及憑以認定
    犯罪事實之心證理由，對於聲請人所辯各節何以不採，亦逐
    一析述明確，所為論斷說明，與卷內訴訟資料均無不合，並
    無違背一般經驗法則及論理法則之情事。
　㈡聲請人固以前詞聲請再審，其並於本院訊問時陳稱：本件是Ｏ
    Ｏ公司私自製造悶燒火堆燃燒廢棄物引起火災，不可能是本
    件沖天炮所引起等語（見本院卷第60頁）。代理人亦於本院
    訊問時陳稱：本案提起再審最主要之原因，係原確定判決未
    審酌案外人陳ＯＯ於電話譯文中明確表示，本件沖天炮最遠射
    程為15公尺，且燃燒掉落後僅剩一堆殘渣、垃圾，不會有起
    火延燒之疑慮；又火災原因調查鑑定書並未確定當天之風向
    、風速、本件沖天炮可以飛射之距離，如進一步調查或鑑定
    ，實有極高可能還聲請人清白等語（見本院卷第59至60頁）
    。然查：
　⒈按認定事實所憑之證據，並不以直接證據為限，即綜合各種
    間接證據，本於推理作用，為其認定犯罪事實之基礎，仍非
    法所不許（最高法院94年度台上字第4137號判決意旨參照）
    。原確定判決綜核：⑴勘驗設置於本案工廠內之監視器畫面
    結果及證人翁ＯＯ、蕭ＯＯ、楊ＯＯ、陳ＯＯ、詹ＯＯ之證述與證人翁
    ＯＯ及詹ＯＯ標示之監視器畫面翻拍照片，及證人翁ＯＯ、蕭ＯＯ所
    證：在工廠聽聞施放沖天炮聲響後不久，半露天倉庫西南角
    堆放雜物處隨即冒煙、起火而發生本案火災等語，認本案火
    災起火位置係在半露天倉庫西南角；⑵且聲請人自承於109年
    6月3日上午11時20分至28分許，為驅趕農田周圍之鳥類，多
    次在其農田旁工寮燃放沖天炮等語，與監視器畫面顯示：聲
    請人開啟工寮內最右側窗戶後，從該窗口朝ＯＯ公司所承租工
    廠方向燃放沖天炮，從工寮窗口處附近有白色煙霧呈直線或
    拋物線向前延伸於農田上空，及白色煙霧行進路線均有抵達
    農田右側樹叢，而從樹叢旁飄散白色煙霧等情狀，聲請人自
    陳燃放沖天炮之時間及方向，與監視器畫面顯示之內容相符
    ，可知聲請人朝工廠方向燃放沖天炮亦產生白煙，復參酌沖
    天炮點燃火源後，須待前端裝填之火藥完全燃燒殆盡後始會
    熄滅，且於內部火藥尚未燃燒完畢前，若未能持續往上噴射
    ，該笛炮內裝填之火藥不因未往上噴射即熄滅，仍因持續燃
    燒而產生高溫及大量火花，此為燃放沖天炮之生活經驗，屬
    公眾周知之事實；⑶聲請人並自承其當天所施放之本件沖天
    炮照片，與在本案工廠同遠處之北側RC住宅處地上蒐證拍攝
    之沖天炮照片外觀相同，可認本件沖天炮確有飛至上開標示
    「農田」之左側樹叢，並遠及於與本案工廠同遠處之北側RC
    住宅之事實；⑷佐以聲請人坦承：當天都是朝彰化縣消防局
    現場照片(見偵8916號卷第85頁)上所標示「農田」位置射出
    沖天炮，有時候小鳥也會飛到農田左側比較靠近RC住宅這個
    方位植物的地方，其是看到有鳥才射出，鳥是飛來飛去等語
    ；⑸再衡以卷附火災現場拍攝圖、空拍位置圖、消防隊蒐證
    照片等，可知聲請人施放之本件沖天炮確有飛及與本案工廠
    同遠處之RC建築；⑹復參酌彰化縣消防局依現場勘查、關係
    人（包括聲請人、ＯＯ公司員工翁ＯＯ、蕭ＯＯ、楊ＯＯ等人）陳述
    、監視器畫面等資料綜合研判結果，認起火處為本案工廠北
    側半露天倉庫西南角附近，起火原因無法排除因燃放爆竹引
    起火災之可能性，有調查鑑定書可稽。原確定判決審酌上開
    調查鑑定書，係以消防隊專責人員勘查現場、採證後，根據
    上述現場稽證、相關人員陳述交互以參，以科學方法，研判
    現場火流方向，而認本案火災係因聲請人燃放沖天炮，射入
    半露天倉庫西南角，引燃堆放在該處之特多龍、尼龍紗進而
    延燒所導致，且本案火災現場並無發生人為使用滅火器不當
    造成火勢延燒之情形等情，業據原確定判決詳述認定此部分
    事實之依據及理由（見原確定判決理由欄貳一(一)及(二)⒈
    至⒌）。本件聲請再審意旨㈠以：監視器未拍攝到沖天炮射入
    火災起火點之畫面，且上開證人等並未親眼見到聲請人有何
    發射沖天炮射入系爭半露天倉庫西南角而引發火災之情事，
    又調查鑑定書尚有未考慮事項，調查結果未盡周延而不可信
    ，況本件不能排除滅火器未定期更換或使用不當導致火勢蔓
    延燒燬之結果等語，指摘原確定判決有重要證據漏未審酌。
    然認定事實所憑之證據，並不以直接證據為限，業如前述，
    原確定判決綜合各種間接證據，本於推理作用，為其認定犯
    罪事實之基礎，並無違背經驗法則及論理法則，核無違誤。
    聲請再審意旨㈠顯係對原確定判決法院據為認定事實基礎之
    證據證明力，及其綜合判斷各項證據資料結果所得心證之理
    由再為爭執，難認有據。
　⒉原確定判決業已依前述證據資料，認定聲請人朝工廠方向燃
    放沖天炮亦產生白煙，聲請人施放之本件沖天炮確有飛至上
    開標示「農田」之左側樹叢，並遠及於與本案工廠同遠處之
    RC建築，本件火災之發生，確實係聲請人燃放沖天炮所導致
    之事實。原確定判決因認辯護人就已臻明瞭之待證事實，再
    行聲請傳喚案外人陳ＯＯ、聲請將本案送交財團法人消防安全
    中心基金會與中央警察大學偵查與鑑識科學研究中心鑑定調
    查，均無再調查必要等語，敘明駁回調查證據聲請之理由（
    見原確定判決理由欄肆二），亦無何違法或不當之情事。聲
    請再審意旨㈡及代理人於本院訊問時再執此認原確定判決有
    重要證據漏未審酌情事，亦難認有據。又此部分既無調查必
    要，即非刑事訴訟法第429條之3第1項所規定應為調查之證
    據，爰不予以調查，聲請再審意旨㈢聲請再予調查證據，要
    難准許。
　⒊聲請人於本院訊問時固陳稱：是ＯＯ公司私自製造悶燒火堆燃
    燒廢棄物引起火災，不可能是本件沖天炮所引起等語。惟原
    確定判決業敘明：依證人翁ＯＯ、蕭ＯＯ、楊ＯＯ之證述及第一審
    法院勘驗結果，可知本案火災最初冒煙位置是半露天倉庫靠
    近牆壁最西南角，由雜物堆冒出白煙、黑煙，繼而出現明火
    ；且發生火災前，除上開最初冒煙位置外，並無其他地方有
    冒煙或起火情形，因認聲請人辯稱本件火災係因ＯＯ公司悶燒
    廢棄物乙節與事實不符等情（見原確定判決理由欄貳一(二)
    ⒍）。原確定判決業已說明認定本件火災發生前並無其他地
    方有冒煙或起火情形之依據及理由，是聲請人執此指摘原確
    定判決不當，亦非有據。
四、綜上所述，本件原確定判決並無重要證據漏未審酌之可指，
    聲請人聲請再審未提出新證據，僅對原確定判決事實審法院
    據為認定事實基礎之證據證明力，及其綜合判斷各項證據資
    料結果，依論理法則及經驗法則而得心證之理由再為爭執，
    揆諸首揭說明，與刑事訴訟法第420條第1項第6款、第421條
    得為再審之要件不合，其再審之聲請為無理由，應予駁回。
    又聲請再審並無停止刑罰執行之效力，且本件聲請再審既經
    駁回，聲請人具狀聲請停止刑罰之執行（見本院卷第67頁）
    ，即屬不能准許，應併予駁回。
五、據上論斷，應依刑事訴訟法第434條第1項，裁定如主文。　
中　　華　　民　　國　　110 　年　　11　　月　　22　　日
            刑事第四庭    審判長法　官  蔡  名  曜
　　　　　　　　　　　　        法　官  林  宜  民
　　　　　　　　　　　　　      法　官  邱  鼎  文
以上正本證明與原本無異。
不得抗告。
                                書記官  陳  宜  屏
　　　　　　　　　　　　　　　　
中　　華　　民　　國　　110 　年　　11　　月　　22　　日